福建金門地方法院民事判決
                                    108年度訴建字第5號
原      告  恒瑩企業有限公司

法定代理人  江憲瑩  
訴訟代理人  黃達元律師
被      告  金門縣陶瓷廠

法定代理人  何桂泉  
訴訟代理人  鄭凱鴻律師
            蘇夏曦律師
上列當事人間請求給付工程款事件，本院於民國110年10月4日言
詞辯論終結，判決如下：
    主  文
原告之訴及假執行之聲請均駁回。
訴訟費用由原告負擔。
    事實及理由
壹、程序部分：
    按當事人喪失訴訟能力或法定代理人死亡或其代理權消滅者
    ，訴訟程序在有法定代理人或取得訴訟能力之本人承受其訴
    訟以前當然停止。第168條至第172條及前條所定之承受訴訟
    人，於得為承受時，應即為承受之聲明。聲明承受訴訟，應
    提出書狀於受訴法院，由法院送達於他造，民事訴訟法第17
    0條、第175條第1項、第176條分別定有明文。查被告之法定
    代理人原為許一傑，嗣於訴訟程序進行中變更為何貴泉，有
    金門縣政府民國110年3月11日府人一字第1100016562號令在
    卷可稽（見本院卷三第255至257頁），被告法定代理人何貴
    泉於110年4月22日具狀聲明承受訴訟，經本院將該書狀繕本
    送達被告，於法並無不合，應予准許。
貳、實體部分：
一、原告主張：
  ㈠被告於104年間，提出「台車式還原隧道窯採購含安裝」的公
    開招標案(下稱系爭標案) ，經三次減價後以新臺幣( 下同)
     1870萬元作為本案契約價格，兩造遂於104年12月18日簽訂
    財務採購契約(下稱系爭採購契約)，期間復追加契約價金至
    2082萬6,954元。
  ㈡原告僅為承作廠商，本件系爭標案招標前，被告已先行委託
    訴外人至盛國土科技顧問股份有限公司（下稱至盛公司）進
    行台車式還原隧道窯之設計，並由至盛公司監造，至盛公司
    完成之設計圖以及本件工程材料設備規範，乃由被告交付原
    告，故原告之義務僅按圖施工，未包含規劃及設計。原告依
    約按圖施工，並已驗收及完成複驗，原告既已完成契約項目
    並為給付，既應給付本件之工程款，惟被告以「還原效果不
    明顯」為由，拒絕付款。然依照系爭採購契約第5條第1項第
    6款被告應給付原告工程款294萬9,816元。另系爭工程業已
    完工，驗收及複驗，則被告應依系爭採購契約第11條第1項
    之約定將押標金187萬元返還原告。爰依系爭採購契約第5條
    第1項第6款、第11條第1項約定提起本訴等語。
  ㈢並聲明：（一）被告應給付原告481萬9,816元，及自起訴狀
    繕本送達翌日起至清償日止，按週年利率5%計算之利息。（
    二）願供擔保請准宣告假執行。
二、被告則以：
  ㈠原告曾向被告保證台車式還原隧道窯(下稱系爭隧道窯) 完工
    後可達成還原燒成效果，且原告知悉被告之產品為金門酒廠
    長年銷售罈裝等瓷器之高粱酒瓶，因原告明知被告之需求，
    故原告投標所遞送之服務建議書，與104年12月17日評選會
    議均表達「升温燃燒機與還原氣體燃燒機分流設置分別調控
    ，作為還原焰隧道窯燒成法，以達到真正可控制還原氣氛效
    果的隧道窯」、「這是本公司累積多年經驗，獨步於全國的
    隧道窯爐」的效果，可以達成還原燒成效果為止，系爭契約
    嗣後以上開條件辦理變更設計，金額以1870萬元決標，並因
    此將履約期限由原來180天變更為255天，後原告並於驗收不
    合格後承諾改善至產品還原氣氛符合被告需求為止。因此，
    原告負有使系爭隧道窯燒成之產品還原氣氛符合被告需求之
    契約義務，合先說明。
  ㈡惟原告及至盛公司試燒改善後均不能達到原告所保證之效果
    。原告於106年8月15日申報竣工，但是同年11月間試燒發現
    還原氣氛尚未成形，不符契約規範，原告遂與至盛公司於10
    7年11月共同用印提出試車改善計畫書（下稱系爭改善計畫
    ），承諾達成至產品完工後可達成還原氣氛符合被告需求為
    止，並由原告與至盛公司共同負擔費用。系爭改善計畫經兩
    造及至盛公司三方用印，107年11月12日會議中並討論該計
    畫書，且以之作為會議紀錄附件，又於於107年11月19日檢
    送該會議紀錄予原告，足證系爭改善計畫書是兩造之書面約
    定，並符合系爭契約第16條第7項契約變更之要式。是以，
    依系爭改善計畫，原告之契約責任已變更為使系爭隧道窯產
    品還原氣氛符合被告需求，而非單純按圖施工。
  ㈢復原告雖於107年12月13日申報竣工，惟依改善計畫預定進度
    表，應是指「工程部分」竣工，後續尚有性能測試等項目原
    告尚未完成。
  ㈣又兩造亦於系爭契約履約期間，經原告於105年5月3日及106
    年3月間二度要求變更設計，辦理變更設計均有確認「還原
    燒成技術可行、且並無其他需再行辦理變更之項目」、「確
    認本次變更設計內容燒成品質效果，並可符合產品之還原燒
    成技術」，故非如原告主張僅交付隧道窯，於辦理變更設計
    後尚包含還原燒成技術，而原告所交付之隧道窯並無法達成
    上開目的，其價金之請求並無理由。
  ㈤系爭隧道窯至今無法達成還原燒成效果，原告於108年4月9 
    日會議上所坦承，且驗收不合格亦無法於期間內改正，延誤
    履約期限顯然情節重大，故被告得依系爭採購契約第17條第
    1項第5款之約定及民法規定，解除本件契約，並以答辯狀送
    達作為解除契約之意思表示。
  ㈥被告主張抵銷，因原告履約瑕疵及遲延，致被告必須提請金
    門縣政府提編預算採購4 座立方瓦斯窯，以支應原來向原告
    所採購隧道窯試燒之營運，因此支出1130萬元，與原告所請
    求之金額互為抵銷等語。
  ㈦並聲明：（一）原告之訴及假執行之聲請均駁回。（二）如
    受不利判決，願供擔保請准宣告免為假執行。
三、不爭執之事項：
  ㈠被告與至盛公司於103年訂定「台車式還原隧道窯委託規劃設
    計監造技術服務」。
  ㈡兩造間於104年12月18日簽訂系爭採購契約 ，由原告以1,870
    萬元作為本案的契約價格，履約保證金為187萬元。
  ㈢106年7月27日兩造辦理兩次契約變更後，契約價金金額變更
    為2,021萬7,875元。被告已給付原告價金共計1351萬4,347
    元。
  ㈣原告於106年8月15日申報竣工，履約遲延應計404萬3,575 元
    之逾期違約金（2021萬7,875元x20%) 。另就爐體鋼構材料
    與契約規定不符，被告於105年同意減價收受，總工程款減
    價22萬0,585元。
  ㈤兩造間於107年11月訂立系爭改善計畫，原告於107年12月13
    日申報竣工。
四、本院之判斷：
  ㈠原告不得向被告請求給付工程款、保證金。
    ⒈系爭改善計畫符合系爭採購契約第16條第7項契約變更之要
      式性。
      ⑴依系爭採購契約第16條第7項約定：「契約之變更，非經
        機關及廠商雙方合意，做成書面紀錄，並簽名或蓋章者
        ，無效。」經查，系爭改善計畫封面蓋有兩造及至盛公
        司印文，且觀106年12月1日會議記錄可知，系爭隧道窯
        經試燒後，燒成製品不符系爭契約規範，被告請至盛公
        司協助原告提出改善計畫書送被告核定，故而原告曾提
        出106年12月25日且封面蓋有原告印文之試車改善計畫
        書，此有106年12月1日會議記錄、106年12月25日試車
        改善計畫書各1份在卷足憑（本院卷二第115頁、第457
        至459頁），復上開106年12月25日試車改善計畫書第一
        點概要說明㈡並記載原告係依106年12月4日瓷讓字第106
        0002470號函提出該份改善計畫書（本院卷二第458頁）
        ，堪認兩造確有因系爭隧道窯燒製而成之瓷器不符被告
        需求，而約定由至盛公司協助原告先提出改善計畫經被
        告核定乙事。 
      ⑵故而，系爭改善計畫雖僅封面蓋有兩造印文，於內頁僅
        有原告與至盛公司印文，然自上開106年12月25日試車
        改善計畫書亦僅有封面蓋有原告印文及會議記錄內容互
        核，系爭改善計畫乃由兩造及至盛公司合意簽訂，甚為
        灼然。
      ⑶又系爭採購契約第16條第7項約定，變更契約僅需雙方合
        意，做成書面紀錄，並蓋章，契約變更即生效力，兩造
        既合意系爭改善計畫書面上用印，則原告辯以系爭改善
        計畫雖僅封面蓋有兩造印文，被告並未於內頁用印，可
        認兩造並無變更契約之意云云，自無理由。
    ⒉系爭改善計畫將系爭隧道窯應調整至燒成產品之還原氣氛
      符合被告需求納為原告之給付義務。
      ⑴原告之給付義務原為按設計圖施作完成。
        ①原告主張被告公開招標系爭標案時，招標文件附有材
          料設備規範、設計圖等件，業據其提出材料設備規範
          、編制日期104年11月，規劃設計單位為至盛公司之
          設計圖為證（本院卷一第119至154頁），並為被告所
          不爭執，故原告此部分主張堪信為真實。 
        ②依系爭採購契約第1條第1項第1款約定：契約包括下列
          文件，招標文件及其變更或補充，被告於招標時所附
          材料設備規範、設計圖自為兩造本件契約之一部。則
          兩造既已明定系爭隧道窯之材料設備規範、設計圖，
          及本件設計圖係被告與至盛公司於103年訂定台車式
          還原隧道窯委託規劃設計監造技術服務契約委託設計
          而成，且系爭採購契約第2條履約標的㈠業載明：廠商
          應給付之標的及工作事項（由機關於招標時載明）台
          車式還原隧道窯採購含安裝，均堪認定原告應依材料
          設備規範採購系爭隧道窯材料，並依設計圖安裝。故
          於兩造合意變更契約前，依系爭採購契約原告給付義
          務為按圖施工。
      ⑵經兩造合意變更簽立系爭改善計畫後，依系爭改善計畫
        ，原告之給付義務增加其應將系爭隧道窯調整至燒成產
        品之還原氣氛符合被告需求。
        ①又查，依系爭改善計畫之隧道窯還原性能優化提升計
          畫第六點性能調試之2：開始依據試燒結果反覆作調
          整修改至合格為止；暨試車改善還原性能優化提升計
          畫說明第5點：以上作業完成後，需實際測試溫度、
          爐內氣壓及氣氛並作成紀錄，之後再開始進行試燒，
          並依據試燒結果反覆設定調整修改，至產品還原氣氛
          符合機關需求為止，有系爭改善計畫足稽（本院卷二
          第462至463頁），兩造實已於就原告之給付義務明確
          約定變更為應將系爭隧道窯性能調整至產品符合被告
          需求為止。
        ②從而，原告主張僅負按圖施工之義務等語，委無足採
          ，原告應將系爭隧道窯調整至符合被告對於燒製後成
          品需求，甚為明確。
    ⒊原告不得依系爭採購契約第5條第1項第6款、第11條第1項
　　　約定請求被告給付工程款及押標金。
      ⑴依上開系爭改善計畫之隧道窯還原性能優化提升計畫第
　　　　6點性能調試，及預訂計畫表28：依據試燒成品結果持
　　　　續調整修改至合格為止，足徵系爭隧道窯之工程施工項
　　　　目內容除採購設備材料、安裝設備外，尚有性能調整此
　　　　工項。
      ⑵而觀104年4月9日會議記錄：試燒成果試以手動操作造
　　　　成局部還原效果，不符契約規範及本場需求；108年4月
　　　　10日會議記錄：經試燒成品比對該設備無法在正常（自
　　　　動）運轉下達成契約標的所需之還原效果無誤；復被告
　　　　又以108年5月22日瓷讓字第1080001011號函請原告及至
　　　　盛公司：請於文到後10日內提報試車改善計畫報核等語
　　　　（本院卷二第121至126頁），足資認定原告依系爭改善
　　　　計畫應施作之性能調整工項尚未完成。
      ⑶職是，原告雖於107年12月13日申報竣工，然僅指就本
　　　　件工程中，改善系爭隧道窯還原效果之設備施作業已完
　　　　工，然就性能調適工項部份，因試燒結果未能符合被告
　　　　需要，此部分自未完成其工作。
      ⑷復而原告主張依系爭採購契約第5條第1項第6款、第11
　　　　條第1項約定，本件工程已驗收合格、保固期滿，且無
　　　　待解決事項等理由，請求被告給付工程款及保固金，自
　　　　屬無據。
  ㈡綜上所述，原告依系爭採購契約第5條第1項第6款、第11條第
    1項約定，請求被告應給付原告481萬9,816元及其法定遲延
    利息，為無理由，應予駁回。又原告之訴既經駁回，其所為
    之假執行之聲請即失所附麗，併予駁回之。 
五、本件事證已臻明確，兩造其餘主張、陳述及所提之證據暨攻
    擊防禦方法，經本院斟酌後，核與本件判決結果不生影響，
    爰不一一論述，附此敘明。另被告於109年8月18日具狀聲請
    訊問證人，以資證明於104年12月17日系爭隧道窯採購案評
    選會議時，被告是否有提出還原燒成之標準瓶供原告觀覽，
    並詢問是否可達成此還原燒成效果，因兩造業已合意將原告
    就系爭採購契約之給付義務變更增加燒成製品應符合被告需
    求，原告尚未完成本件工程等情均如上述，核無調查之必要
    ，爰不予訊問，附此敘明。
六、訴訟費用負擔之依據：民事訴訟法第78條。
中　　華　　民　　國　　110 　年　　10　　月　　29　　日
                  民事第二庭  法  官  黃佩穎
以上正本係照原本作成。
如對本判決上訴，須於判決送達後20日內向本院提出上訴狀。如
委任律師提起上訴者，應一併繳納上訴審裁判費。
中　　華　　民　　國　　110 　年　　10　　月　　29　　日
                              書記官  李偉民